臺灣彰化地方法院北斗簡易庭民事判決
111年度斗簡字第42號
原      告  邱旭民  

被      告  曾裕閔  



上列當事人間因違反洗錢防制法等案件，原告提起刑事附帶民事
訴訟請求損害賠償，經本院刑事庭以110年度簡附民字第63號裁
定移送前來，本院於民國111年4月25日言詞辯論終結，判決如下
：
    主  文
被告應給付原告新臺幣壹佰捌拾萬元，及自民國一一○年九月八
日起至清償日止，按年息百分之五計算之利息。
本判決第一項得假執行。但被告如以新臺幣壹佰捌拾萬元為原告
預供擔保，得免為假執行。
    事實及理由
一、原告主張：被告曾裕閔已預見金融機構帳戶係個人理財之重
    要工具，亦為關係個人財產、信用之表徵，如交予不具信賴
    關係之他人使用，可能被不法犯罪集團所利用，以遂行渠等
    實施財產犯罪後隱匿、掩飾犯罪所得去向，並藉以逃避追查
    ，竟仍基於縱有人利用其名下金融機構帳戶實施財產犯罪，
    亦不違背其本意之幫助洗錢及幫助詐欺取財之犯意，於民國
    109年11月4日，在新北市○○區○○○街000號之「空軍一號」貨
    運站，將其所申辦之國泰世華銀行銀行帳號000-0000000000
    00號帳戶（下稱系爭帳戶）之存摺、提款卡，寄予真實姓名
    年籍不詳、自稱「小米」之詐欺集團成員，再以通訊軟體TE
    LEGRAM告知提款卡密碼。嗣「小米」與其所屬詐欺集團成員
    共同基於意圖為自己不法所有之犯意聯絡，於109年10月初
    某日，以暱稱「LISA」在某交友軟體結識原告邱旭民，進而
    介紹「海通國際htgiww88.com」投資網站並誆稱可以之獲利
    ，致原告陷於錯誤，於109年11月7日0時10分許，依指示以
    網路銀行匯款新臺幣(下同)180萬元至系爭帳戶內，旋遭詐
    騙集團成員以網路銀行方式轉出。為此，爰依侵權行為之法
    律關係提起本件訴訟，請求被告賠償原告前開損害等語，並
    聲明：如主文第1項所示。
二、被告則以：伊也是被騙，伊根本不知道詐騙集團是騙誰等語
    。並聲明：原告之訴駁回。
三、本院得心證之理由
　㈠按刑事訴訟判決所認定之事實，固非當然有拘束民事訴訟判
    決之效力，但民事法院調查刑事訴訟原有之證據，而斟酌其
    結果以判斷事實之真偽，並於判決內記明其得心證之理由，
    即非法所不許，是本院自得調查刑事訴訟中原有之證據，並
    斟酌其結果以判斷其事實。
　㈡次按因故意或過失，不法侵害他人之權利者，負損害賠償責
    任。故意以背於善良風俗之方法，加損害於他人者亦同；數
    人共同不法侵害他人之權利者，連帶負損害賠償責任；不能
    知其中孰為加害人者，亦同。造意人及幫助人，視為共同行
    為人，民法第184條第1項、第185條分別定有明文。是數人
    共同為侵權行為致加害於他人時，本各有賠償其損害全部之
    責。
　⒈原告主張被告上開提供系爭帳戶之存摺、提款卡、提款卡密
    碼予真實姓名年籍不詳、自稱「小米」之詐欺集團成員，而
    原告遭詐騙180萬元，致使受有損害等事實，已經本院110年
    度金簡字第50號簡易刑事判決被告幫助犯洗錢防制法第14條
    第1項之一般洗錢罪刑確定，此有該案刑事判決書可證(本院
    110年度金簡字第50號刑事簡易判決認被告以提供系爭帳戶
    之存摺、提款卡、提款卡密碼予真實姓名年籍不詳、自稱「
    小米」之詐欺集團成員之行為，幫助該不詳之人所屬詐欺集
    團成員犯詐欺被害人等財物及洗錢等犯行，並侵害原告等人
    之財產法益，係以一行為而觸犯數罪名，為想像競合犯，應
    依刑法第55條規定，從一重論以一幫助一般洗錢罪)，並經
    本院依職權調取該刑事案卷審核無誤，且被告僅為上開抗辯
    ，原告上開主張自堪信為真實。
　⒉被告固辯稱：伊也是被騙，伊根本不知道詐騙集團是騙誰等
    語。然查
  ⑴一般於金融機構或郵局開設存款帳戶暨請領存摺及金融卡，
    係針對個人身份之社會信用而予以資金流通之經濟活動，具
    有強烈之屬人性格，且金融帳戶為個人理財之工具，申請開
    設並無任何特殊之限制，一般民眾皆得以存入最低開戶金額
    之方式在不同金融機構申請數個存款帳戶使用，苟有使用金
    融存款帳戶之正當用途，自以使用自己申請之帳戶，最為便
    利安全，始可避免帳戶名義人反悔或心存歹念，將帳戶內之
    款項領走一空，反致使用帳戶人蒙受損失，苟非為犯罪等不
    法目的或為掩飾自己真實身份，並藉以逃避查緝，依常情並
    無捨棄自己申設帳戶而迂迴以金錢或其他方法向無相當信賴
    關係之陌生人取得帳戶使用之理；是依一般人通常之知識、
    經驗，均應知任意將自己帳戶交付予無信賴關係之他人使用
    ，易致他人藉該帳戶取得不法犯罪所得，且欲以之隱匿帳戶
    內資金之實際取得人之身份，而被告行為時為成年人，可認
    被告有相當之社會生活經驗，其對上情自難諉為不知。再者
    ，近年來詐欺取財之犯罪類型層出不窮，該等犯罪為避免執
    法人員之追究處罰，經常誘使一般民眾提供金融帳戶資料，
    再以此帳戶作為對外詐欺取財或其他各種財產犯罪之不法用
    途使用，業經電視新聞及報章雜誌等大眾傳播媒體多所報導
    ，政府亦極力宣導，期使民眾注意防範，則一般人本於生活
    經驗及認識，在客觀上當可預見他人要求提供金融帳戶之存
    摺、提款卡等資料供其使用之行徑，往往與該帳戶進行詐欺
    取財或其他財產犯罪有密切關連，是被告亦當有預見其將自
    己所申設之系爭帳戶存摺、提款卡及密碼提供予他人使用，
    可能幫助他人實施詐欺取財犯罪，但仍將自己所申設之系爭
    帳戶存摺、提款卡及密碼提供予某真實姓名、年籍不詳之成
    年人使用，其顯具縱收受金融帳戶資料之人以自己所申設之
    金融帳戶實施詐欺取財之犯罪，亦不違背其本意之幫助意思
    至明，是被告確有幫助詐欺取財之不確定故意無訛。是被告
    上開抗辯伊也是被騙，伊根本不知道詐騙集團是騙誰等語，
    並不足採。
  ⑵此外，被告提供系爭帳戶存摺、提款卡及密碼之行為，於共
    同侵害被害人之目的範圍內，為幫助他人使其容易遂行詐欺
    取財行為之一部，而幫助其他詐欺集團成員之行為，被告之
    行為，為原告所生損害之共同原因，在民事上與其他詐欺原
    告之正犯構成共同侵權行為，自應就原告全部之損害，負連
    帶賠償之責。
  ㈢本件被告與詐欺集團成員以前開詐欺之方式詐騙原告，致原
    告受有金錢損失，原告依上開規定，請求被告賠償180萬元
    ，即屬有據。
四、綜上所述，原告依侵權行為損害賠償之法律關係，請求被告
    給付180萬元及自刑事附帶民事訴訟起訴狀繕本送達翌日即1
    10年9月8日起至清償日止，按年息5%計算之利息，為有理由
    ，應予准許。
五、本判決原告勝訴部分，係適用民事訴訟法第427條第2項第12
    款簡易訴訟程序所為被告敗訴之判決，依同法第389條第1項
    第3款規定，應依職權宣告假執行。並依同法第392條第2項
    規定，依職權宣告被告如預供相當之擔保，得免為假執行。
六、本件事證已臻明確，兩造其餘之攻擊防禦方法及所提證據，
    於判決結果不生影響，爰不一一論述。
七、本件訴訟係原告提起刑事附帶民事訴訟，由本院刑事庭依刑
    事訴訟法第504條第1項規定移送前來，依同條第2項規定免
    繳納裁判費，且本院審理期間，亦未增加其他必要之訴訟費
    用，並無訴訟費用負擔問題，故無庸為訴訟費用負擔之諭知
    ，附此敘明。
中　　華　　民　　國　　111 　年　　5 　　月　　9 　　日
                  臺灣彰化地方法院北斗簡易庭
                          法  官  楊鑫忠
以上正本係照原本作成。
如對本判決不服提起上訴，應於送達後20日內，向本院提出上訴
狀並表明上訴理由(須按對造人數附繕本) 。
中　　華　　民　　國　　111 　年　　5 　　月　　9 　　日
　　　　　　　　　　　　　書記官  張清秀